【裁判字號】    89,訴,1726
【裁判日期】    890825
【裁判案由】    偽造文書
【裁判全文】
台灣台中地方法院刑事判決                        八十九年度訴字第一七二六號
    公  訴  人  台灣台中地方法院檢察署檢察官
    被      告  丙○○
右列被告因偽造文書案件，經檢察官提起公訴（八十九年度偵字第八三０八號），本
院判決如左：
    主  文
丙○○連續攜帶兇器毀損安全設備竊盜，處有期徒刑壹年；偽造之如附表所示簽帳單
上「乙○○」署押共伍枚，均沒收。
    事  實
一、丙○○基於意圖為自己不法所有之概括犯意，先於民國八十九年三月二十一日上
    午八時三十分許，在台中縣石岡鄉○○路三十一號土牛加油站內竊取甲○○所有
    內含新台幣（下同）六百元、身分證一張及行動電話一具之皮包一只，得手後除
    將現金花用外，其餘物品均丟棄於大甲溪；其後於八十九年三月二十七日上午十
    時三十分許，至台中縣東勢鎮○○街○路巷二十五號之乙○○住宅，拾取置於該
    處在客觀上可供兇器使用之破壞剪一支，而攜帶該破壞剪將門鎖剪斷後，侵入（
    侵入住宅部分未經告訴）該住宅竊取金項鍊一條 (含墜子一個)、戒指一枚、私
    章一枚、中國信託商業銀行股份有限公司 (下稱中國信託)信用卡一張、中國信
    託提款卡一張及東勢郵局存摺一本，得手後於八十七年三月二十七日上午十一時
    二十分許將金項鍊、戒指持往位於台中縣東勢鎮○○路四六八號丁○○所經營之
    金谷銀樓賣得一萬一千元。丙○○在竊得乙○○所有之信用卡後，復另基於偽造
    私文書及行使偽造私文書、意圖為自己不法所有之詐欺取財之概括犯意，持竊得
    之中國信託信用卡，連續於附表所示之時間、地點消費，使附表所示之特約商店
    陷於錯誤，誤以為其為該信用卡之合法申請人及持卡人並有消費能力，而允其消
    費，並由丙○○偽造「乙○○」之署押於各信用卡簽帳單上，偽造作成不實簽帳
    單之私文書後，持交各該特約商店，詐購得如附表所示之物，足以生損害於乙○○、特約商店及中國信託，而其所詐購得如附表編號一、二所示物品後，隨即於
    八十九年三月二十七日下午一時許，持往位於台中縣東勢鎮○○路四一九號楊屘
    女所經營之金都銀樓賣得二萬零二百元，在乙○○處竊得之私章、信用卡、提款
    卡、存摺等物則於同日某時丟棄於台中縣東勢鎮東豐大橋下。嗣經警方調閱老崑
    山銀樓監視錄影帶，始循線於同年四月一日十二時三十分在台中縣東勢鎮○○○
    街三十四號查獲。
二、案經乙○○訴由台中縣警察局東勢分局 (竊盜、偽造私文書部分)報告台灣台中
    地方法院檢察署檢察官偵查起訴。
    理  由
一、訊據被告丙○○對於右揭事實坦承不諱，核與告訴人乙○○及被害人甲○○於警
    訊時指訴情節相符，並經證人即金谷銀樓負責人丁○○、老崑山銀樓負責人陳阿
    腰、金聖銀樓負責人劉啟傳、金都銀樓負責人楊屘女、棉花田鞋坊負責人黃慧娟
    於警訊時證述明確，並有金飾買入登記簿二紙、信用卡簽帳單影本四張、刷卡紀
    錄連單一紙及監視錄影帶一捲可資佐證，因而事證明確，被告之犯行堪以認定，
    應予依法論科。
二、核被告所為，竊取被害人甲○○所有物品部分，係犯刑法第三百二十條第一項之
    普通竊盜罪，公訴人就該部分之犯罪事實業已敘及，雖漏未引用該法條，但仍應
    認為已起訴。另被告竊取告訴人乙○○所有物品部分，係持有行兇之可能，客觀
    上足對人之身體、生命構成威脅之破壞剪，並將門鎖剪斷，使該作為安全設備之
    門鎖失其防閑之效用，該部分係犯刑法第三百二十一條第一項第二款、第三款之
    攜帶兇器毀損安全設備竊盜罪。又於刷卡之簽帳單上簽署姓名，除表示已收受特
    約商店所交付之交易標的物或消費標的，並確認該筆消費之憑證，具有表示法律
    上權利義務關係之證明，故簽帳單性質上除與收據相同外，並且係信用卡發卡銀
    行據此向簽帳人收款之憑證，應屬私文書無訛；另刑法第三百三十九條第一項之
    詐欺取財罪屬於「個別財產犯罪」，同條第二項之詐欺得利罪則屬「全體財產犯
    罪」，前者乃謂只要被害人財物本身有所損失時，行為人即構成犯罪，縱使對於
    全體財產而言，可能沒有任何損害 (甚至不減反增)，皆不影響行為人犯罪之成
    立，後者係謂個別財產有無損害不論，只要全體財產沒有減少，即屬沒有損害，
    也就不構成犯罪，而依學界通說見解，被害人喪失財物本身之持有，即屬一種損
    失，蓋因妨害到其使用財物本身之機能，是行為人持冒用他人名義申請取得之信
    用卡，向特約商店持卡消費，使特約商店誤信行為人即為卡片名義人，而交付一
    定之財物，此交付財物之行為本身即為一種損害，縱然嗣後特約商店可從發卡機
    構請求支付，對其全體財產而言，並無減少，惟特約商店於此對給付予行為人之
    財物本身即喪失持有使用之機能，亦屬一種損失，故可認為是被害人，行為人之
    行為應認係構成詐欺取財罪，而非詐欺得利罪 (此與無支付能力使用自己之信用
    卡消費，可能構成係犯詐欺得利罪之情形不同)，是被告持竊得之信用卡假冒他
    人名義刷卡消費，且在簽帳單上署押「乙○○」之方式施以詐術，向附表所示特
    約商店刷卡購物，使上開商店陷於錯誤而為物之交付，核被告該部分所為係犯刑
    法第三百三十九條第一項詐欺取財罪及第二百十六條、二百十條行使偽造私文書
    罪。被告偽造署押為偽造私文書之階段行為，而偽造私文書後持以行使，偽造之
    低度行為為行使之高度行為吸收，均不另論罪。被告先後所為二次竊盜、五次行
    使偽造私文書及詐欺取財之犯行，均分別時間緊接，構成犯罪要件相同，顯係基
    於概括犯意為之，為連續犯，就竊盜部分應論以攜帶兇器毀損安全設備竊盜一罪
    ，就行使偽造私文書及詐欺取財部分，亦應分別以一罪論，並均加重其刑。而被
    告所犯應以一罪論之攜帶兇器毀損安全設備竊盜罪、詐欺取財罪與行使偽造私文
    書三罪間，有方法結果之牽連關係，應依刑法第五十五條規定，從一重攜帶兇器
    毀損安全設備竊盜罪處斷。爰審酌被告年富力強，本應自食其力，竟貪圖私利，
    思不勞而獲，恣意竊取他人財物，並持竊得信用卡刷卡消費，漠視輕踐他人財產
    權益，甚為可訾，應予非難；兼衡其竊得財物之價值及持信用卡消費之次數、金
    額，且智識淺薄，思慮未週，致觸犯刑典；又被告所竊得及盜刷之金額尚非鉅資
    ，對於被害人所生之損害尚小；另被告犯後始終坦承犯行，態度尚佳等一切情狀
    ，量處如主文所示之刑，以示懲儆。被告於附表所示信用卡簽帳單上偽造「乙○○」之署押共五枚，雖均未扣案，惟亦不能證明業已滅失不存在，爰併依刑法第
    二百十九條規定，不問屬於犯人與否，併予宣告沒收之。
據上論斷，應依刑事訴訟法第二百九十九條第一項前段，刑法第五十六條、第三百二
十一條第一項第二款、第三款、第二百十六條、第二百十條、第三百三十九條第一項
、第五十五條、第二百十九條，罰金罰鍰提高標準條例第一條前段，判決如主文。
中      華      民      國      八十九      年    八    月    二十五    日
                                     臺灣臺中地方法院刑事第七庭
                                         法  官  劉  長  宜
右正本證明與原本無異。
如不服本判決，應於判決送達後十日內向本院提出上訴狀，上訴於臺灣高等法院臺中
分院( 須附繕本 )。
                                          書記官
中    華    民    國      八十九      年       八      月     二十九    日
附表：
編號  消費日期       消費地點                詐購財物   金額(新台幣)
一    89.3.27  位於台中縣豐原市○○街九九號  金項鍊一   一萬四千二百
      中午十二 陳阿腰所負責管理之老崑山銀樓  條         元
      時許
二    89.3.27  位於台中縣豐原市○○路二九一  金項鍊一   一萬四千七百
      中午十二 號劉啟傳所經營之金聖銀樓      條         二十五元
      時十二分
      許
三    89.3.27  位於台中縣東勢鎮○○路十一號  鞋子二雙   四千元
      下午六時 黃慧娟所經營之棉花田鞋坊
      二十三分
      許
四    時間約同 同                       右   鞋子一雙   二千元
      右
五    89.3.27  同                       右   褲子一條   一千元
      下午六時
      二十六分
      許
附錄本案論罪科刑法條全文
刑法第二百十六條
行使第二百十條至第二百十五條之文書者，依偽造、變造文書或登載不實事項或使登
載不實事項之規定處斷。
刑法第二百十條
偽造、變造私文書，足以生損害於公眾或他人者，處五年以下有期徒刑。
刑法第三百二十一條第一項
犯竊盜罪而有左列情形之一者，處六月以上五年以下有期徒刑：
二、毀越門扇、牆垣或其他安全設備而犯之者。
三、攜帶凶器而犯之者。
刑法第三百三十九條第一項
意圖為自己或第三人不法之所有，以詐術使人將本人或第三人之物交付者，處五年以
下有期徒刑、拘役或科或併科一千元以下罰金。


司法院資訊處製作；財團法人民間司法改革基金會備份。
